【裁判字號】    96,易,3123
【裁判日期】    970125
【裁判案由】    竊盜
【裁判全文】
臺灣板橋地方法院刑事判決              96年度易字第3123號
公  訴  人  臺灣板橋地方法院檢察署檢察官
被      告  丙○○
                      之1
上列被告因竊盜案件，經檢察官提起公訴（96年度偵字第20011號）
，本院判決如下：
    主  文
丙○○無罪。
    理  由
一、本件公訴意旨略以：被告丙○○基於意圖為自己不法所有之
    犯意，於96年9 月1 日11時40分許，騎乘機車（車號HVT-16
    1 號），前往乙○○位於台北縣鶯歌鎮○○路365 巷65號之
    工廠工地，持客觀上足為兇器之油壓剪及鋼筋絞彎各1 支，
    竊取鋼筋20支、窗戶防盜鐵條2 組等物，為警當場查獲。因
    認被告丙○○涉犯有刑法第321 條第1 項第3 款攜帶兇器竊
    盜罪嫌云云。
二、按刑法上之竊盜罪，其犯罪構成要件必以行為人在主觀上具
    有意圖為自己或他人不法所有之竊盜犯意，在客觀上趁人不
    知，以和平或秘密方法取人之物，移入自己支配之下之謂。
    茍行為人在主觀上認為所取之物係他人棄置之物或廢棄物而
    予拿取，因行為人在主觀上並無具有意圖為自己或他人不法
    所有之竊盜犯意，自難遽論該行為人予竊盜罪責。按本件公
    訴人認被告丙○○涉犯有前開加重竊盜罪犯行，無非係依下
    列證據：1.被告丙○○於偵查中之自白。2.被害人乙○○警
    詢中之證述。3.贓物領據。4.查獲現場照片。5.扣案之油壓
    剪及鋼筋絞彎器各1 支等資為被告犯罪之依據。惟訊據被告
    丙○○則堅決否認有公訴人所起訴之前開加重竊盜罪犯行，
    辯稱：當時其本人載其兒子至上開工地是去撿東西，並沒有
    要偷的意思等語。
三、本院認為被告丙○○不構成竊盜罪之理由：
1、被告丙○○於警詢中供稱：「我進入時，該（工廠）大門已
   打開，鐵門已打開，我看見有人進入撿拾物品，所以我才進
   入撿拾。」，「我沒有竊取，我是一人進入撿取鋼筋20支、
   窗戶防盜鐵條2 組、我撿取該物品係要拿去資源回收廠賣，
   作為家庭生活費用。」，「因為該工廠已廢棄且已在整地，
   我以為是廢棄之物品，我才進入撿拾，、、。」；嗣被告丙
   ○○於偵查中亦供稱：「我是載著我兒子，四處去撿廢鐵變
   賣，結果看到有人在上址撿拾，我就跟著進去。」，「我真
   的沒有錢，擔心小孩子肚子餓，想撿一些換錢，給小孩子買
   東西吃。」各等語在卷（偵查卷第4 、5 頁、24頁、25頁）
   。故由被告丙○○於上開警詢、偵查中之供述可知，被告丙
   ○○是因看見前開工廠大門打開，因見有人進入該工廠撿拾
   物品，被告以為該工廠係廢棄的工廠，工廠裡面有廢棄不要
   之物品，故亦進入該工廠撿取該物品要拿去資源回收廠賣，
   以供其家庭生活補貼之需等情甚明。由此可見，被告在主觀
   直覺上因認前開工廠係廢棄的工廠，故其進入前揭工廠是要
   撿取廢棄物品，其在主觀上顯然並無意圖為自己或他人不法
   所有之竊盜犯意至明。而且由被告丙○○於上開警詢、偵查
   中之供述可知，被告並未自白竊盜犯罪甚明，公訴人以被告
   於偵查中業已自白云云，尚有誤會。
2、上開台北縣鶯歌鎮○○路365 巷65號工廠係乙○○所有，且
   是廢棄的工廠，平常無人看守，因工廠所有人乙○○要賣工
   廠的土地，故有僱請工人將工廠土地整平；本來工廠的門有
   關，但後來被人將工廠大門打開，故有時有一些拾荒的人會
   進去上揭工廠的工地裡面撿東西；因土地整平時土地裡面有
   掩埋一些鐵材、電線，均是廢棄不要的；上開工廠內平時會
   有些不特定的人會進去撿拾東西；被告丙○○至前開鶯歌鎮
   ○○路365 巷65號工廠的工地所拿取的鋼筋20支、窗戶防盜
   鐵條2 組，原來係掩埋在地底下，有些是露出來，被告所拿
   取的前揭鋼筋20支、窗戶防盜鐵條2 組均是廢棄不要的各等
   情，業據證人即上開工廠所有人乙○○於本院審理時證述明
   確在卷（本院卷第19頁、20頁）。
3、證人即查獲本案之台北縣政府警察局三峽分局偵查隊隊員甲
   ○○於本院審理時證稱：「當時我們服巡邏勤務，巡邏至案
   發現場的時候，該處是廢棄工廠建築物已經拆掉，工廠已經
   夷為平地，大門也拆了，我們發現被告丙○○還有另外一個
   人在工廠裡面拿油壓剪工具剪地面突出的鋼筋，鋼筋已經生
   銹，鋼筋是人家拆屋剩餘留在地上的，我看到丙○○在剪，
   我上前去盤問，丙○○告訴我他是拾荒的，、、。」，「工
   廠的前面大門已經被破壞掉隨便都可以進去，連車子也可以
   進去，後方的圍牆比較低可以爬進去，當時我們有拍照。」
   ，「當時被告丙○○有帶他的小孩，該小孩是國小不知情，
   我們就只有移送被告。」各等語明確（本院卷第37頁、38頁
   ）。
4、由上開2 、3 證人乙○○、甲○○於本院審理之證述可知，
   前開鶯歌鎮○○路365 巷65號工廠確是廢棄的工廠，並有僱
   請工人整地，土地裡面有掩埋一些鐵材、電線，均是廢棄不
   要的東西；常有一些拾荒的人會進去上揭工廠撿東西；被告
   所拿取的前揭鋼筋20支、窗戶防盜鐵條2 組均是廢棄不要的
   各等語，已如前述。是被告辯稱其本人是到前開廢棄的工廠
   撿拾廢棄的東西然後拿去資源回收廠變賣，以貼補其家庭生
   活費用；而被告所拿取之上開鋼筋、窗戶防盜鐵條等均是廢
   棄不要的物品，故其並非有要偷竊的意思等情應可採信。由
   此可知，被告既是到前開廢棄的工廠撿拾工廠的廢棄物，已
   如前述，足見被告在主觀上顯然並無意圖為自己或他人不法
   所有之竊盜犯意至為灼然。
5、綜上調查，被告至前開廢棄之工廠撿拾工廠廢棄物並予拿取
   之行為，核與竊盜罪之構成要件自有未合，自難遽論其以攜
   帶兇器加重竊盜罪責；此外又查無其他積極事證足認被告有
   何其他犯行，因不能證明被告確實犯有竊盜罪，自應諭知其
   為無罪之判決。
據上論斷，應依刑事訴訟法第284 條之1 、第301 條第1 項，判
決如主文。
中    華    民    國    97    年    1     月    25    日
                  刑事第二庭    法  官 陳坤地
上列正本證明與原本無異。
如不服本判決，應於送達後十日內敘明上訴理由，向本院提出上
訴狀。
                                書記官 林壯隆
中    華    民    國    97    年    1     月    29    日


司法院資訊處製作；財團法人民間司法改革基金會備份。
